【裁判字號】    92,上訴,170
【裁判日期】    920318
【裁判案由】    偽造文書等
【裁判全文】
臺灣高等法院臺中分院刑事判決                    九十二年度上訴字第一七號
    上  訴  人  乙○○
    即  被  告
右上訴人因偽造文書等案件，不服臺灣苗栗地方法院九十一年度訴字第三五一號中華
民國九十一年十二月十七日第一審判決（起訴案號：臺灣苗栗地方法院檢察署九十一
年度偵字第一五五七號），提起上訴，本院判決如左：
      主  文
上訴駁回。
      事  實
一、乙○○因其以自己名義申請之行動電話門號，均未繳納通話費用，致不能再以其
    自己之名義申請行動電話門號，竟萌歹念，意圖為自己不法之所有，基於行使偽
    造私文書之犯意，於民國（下同）九十年十一月十二日，至苗栗市○○路三號震
    旦全球通訊苗栗中正店，將其前向丁○○借用之國民身分證，變易持有為所有之
    意思，而予以侵占入己後，持該國民身分證，冒用丁○○之名義向該店申請租用
    行動電話門號，先由該店不知情之店員丙○○、翁雅玲分別在如附表所示之泛亞
    電信股份有限公司（以下簡稱泛亞公司）用戶申請書、單辦門號專案聲明書及和
    信電訊股份有限公司（以下簡稱和信公司）行動電話服務申請書上填寫丁○○之
    年籍等相關資料後，再由乙○○接續在上開申請書之申請人簽名（章）欄（包括
    泛亞公司之單辦門號專案聲明書）上，偽造丁○○之署押，藉以表示係由丁○○
    本人申請行動電話門號購之意，然後由乙○○同時持上開偽造之行動電話申請書
    及單辦門號專案聲明書等向該店申請泛亞公司、和信公司之行動電話門號，使泛
    亞公司、和信公司陷於錯誤後分別核准其租用如附表所示之行動電話號碼門號，
    並交付上開號碼之ＳＩＭ卡以供其使用，足以生損害於丁○○及泛亞公司、和信
    公司對於行動電話門號管理之正確性。乙○○於取得上開如附表所示之行動電話
    號碼ＳＩＭ卡後，即基於意圖為自己不法利益之概括犯意，自九十年十一月間起
    至九十一年一月間止，先後在不詳地點撥打如附表所示之行動電話對外通訊使用
    ，使泛亞公司、和信公司陷於錯誤後，而詐得免費使用行動電話通信之財產上不
    法利益共新臺幣（下同）六千四百三十五元（起訴書誤為四千五百二十六元，其
    中0000000000號撥用之金額應為五百二十六元、000000000
    0撥用之金額應為二千二百三十五元、0000000000撥用之金額應為一
    千五百六十二元、0000000000號撥用之金額應為二千一百十二元），
    迄今尚未清繳。乙○○又另行起意，基於意圖為自己不法所有之犯意，於九十年
    十一月二十九日十八時三十六分許，至上開震旦全球通訊苗栗中正店，趁該店人
    員疏於注意之際，竊取該店內之易利信牌Ｔ二八型行動電話一支，得手後留供己
    用，嗣經丙○○清點店內之行動電話存貨，發現短少後報警調取該店內之監視錄
    影帶播放，始循線於九十一年一月二十五日查獲（查獲時丁○○之國民身分證業
    已被乙○○丟棄）。
二、案經苗栗縣警察局苗栗分局報請臺灣苗栗地方法院檢察署檢察官偵查起訴。
      理  由
一、訊據上訴人即被告（以下簡稱被告）乙○○對於右開犯罪事實供認不諱（見本院
    卷第三一頁至三五頁），核與被害人丁○○指訴及證人丙○○、翁雅玲證述等情
    節均相符，並有泛亞公司用戶申請書、單辦門號專案聲明書、電信費用帳單及和
    信公司行動電話服務申請書及電信費帳單、贓物認領保管單等各一紙及監視錄影
    帶翻拍之照片一張等在卷可稽，足徵被告之自白與事實相符，堪足採信。又被告
    擅自冒用被害人丁○○之名義偽造泛亞公司及及和信公司之行動電話申請書（包
    括泛亞公司之單辦門號專案聲明書）後持以向上開震旦全球通訊苗栗中正店申請
    租用泛亞公司及和信公司之行動電話號碼，並取得行動電話ＳＩＭ卡，自足以生
    損害於被害人丁○○及泛亞公司、和信公司對於行動電話門號管理之正確性，且
    顯已達於行使之程度。是罪證明確，被告之犯行堪以認定。
二、按行動電話ＳＩＭ卡，可供通訊之使用，且在一定條件下具有可轉讓性，而有一
    定之財產價值，顯具有財物之性質，應可為詐欺之標的物。核被告所為，係犯刑
    法第三百三十五條第一項之普通侵占罪、第二百十六條、第二百十條之行使偽造
    私文書罪、第三百三十九條第一項詐欺取財罪（詐取行動電話ＳＩＭ卡部分）、
    第三百三十九條第二項之詐欺得利罪（詐得免費使用行動電話部分）及第三百二
    十條第一項之普通竊盜罪。被告接續在上開行動電話申請書之申請人簽名（章）
    欄上偽造被害人丁○○署押之行為，均係基於一個偽造私文書犯意之決定，以達
    成其同一犯罪之各個舉動，均屬當次偽造行為之接續行為，應僅論以一個偽造文
    私書罪，為單純一罪。又被告偽造被害人丁○○署押之行為，係偽造私文書之部
    分行為，其偽造後持以行使，偽造之低度行為已為行使之高度行為所吸收，均不
    另論罪。至被告先後詐欺得利之犯行，犯罪構成要件相同，顯係基於概括犯意反
    覆為之，為連續犯，應依法論以一罪並加重其刑。另其所犯之上開普通侵占、行
    使偽造私文書、詐欺取財、詐欺得利等四罪間，具有方法、結果關係，應依牽連
    犯之規定從一重之行使偽造私文書罪處斷。又行使偽造私文書罪及普通竊盜罪間
    ，犯意各別，行為互異，應分論併罰。另上開詐欺取財罪部分雖未經起訴，但因
    與已起訴之上開行使偽造私文書罪部分係屬具有牽連關係之裁判上一罪，為起訴
    效力所及，本院自應併予審理。原審調查後適用刑法第三百三十五條第一項、第
    二百十六條、第二百十條、第三百三十九條第一項、第二項、第三百二十條第一
    項、第五十五條、第五十六條（原判決漏引第五十六條）、第五十一條第五款、
    第二百十九條、罰金罰鍰提高標準條例第一條前段，並審酌被告冒用他人名義申
    辦行動電話使用，影響通訊交易秩序及真正名義人之權益，惟於犯後坦承犯行，
    並就所竊取之易利信牌Ｔ二八型行動電話一支部分，已折合一萬八千八百元賠償
    予丙○○（有丙○○所立之贓物認領保管單一紙可按），及被告犯罪之動機、目
    的、手段及所得利益等一切情狀，分別量處被告行使偽造私文書罪部分有期徒刑
    八月，普通竊盜罪間部分有期徒刑三月，並定其應執行刑為有期徒刑十月，以示
    懲儆。又如附表所示之行動電話申請書申請人簽名（章）欄及單辦門號專案聲明
    書上所偽造之署押，均應依刑法第二百十九條之規定宣告沒收，並說明被告雖另
    因竊盜罪經原審法院於九十一年四月九日以九十年度易字第二七二號判處有期徒
    刑一年在案，惟本件被告竊盜部分係臨時起意，已據被告供述無訛（且二案犯罪
    時間亦相差約有一年之久），是本件與上開原審法院九十年度易字第二七二號竊
    盜案件，並不成立連續犯，本件非該案確定判決之效力所及等情，認事用法核無
    違誤，量刑亦妥適。被告上訴意旨指摘原判決量刑過重，並無理由，應予駁回。
三、據上論結，應依刑事訴訟法第三百六十八條，判決如主文。
本案經檢察官甲○○到庭執行職務。
中      華      民      國      九十二      年      三    月    十八    日
                                    臺灣高等法院臺中分院刑事第八庭
                                          審判長法  官  羅  得  村
                                                法  官  陳  毓  秀
                                                法  官  劉  榮  服
右正本證明與原本無異。
除竊盜部分不得上訴外，餘得上訴。
如不服本判決應於收受送達後十日內向本院提出上訴書狀，其未敘述上訴之理由者並
得於提起上訴後十日內向本院補提理由書（均須按他造當事人之人數附繕本）。
                                                書記官  陳  俞  豪
中      華      民      國      九十二   年       三      月    十九    日
附表：
┌──┬──────────┬────────┬────────────┐
│編號│  行動電話門號號碼  │  行動電話服務  │ 偽   造   之   署   押 │
│    │                    │   公司及單據   │                        │
├──┼──────────┼────────┼────────────┤
│ 一 │0000000二│泛亞公司之用戶申│於用戶申請書（共一式三聯│
│    │                    │請書及單辦門號專│）之申請人簽名處欄位上，│
│    │                    │案聲明書        │偽簽丁○○之署押，因複寫│
│    │                    │                │製作，故第二至第三聯相同│
│    │                    │                │欄位上亦有所偽簽丁○○之│
│    │                    │                │署名存在；並於單辦門號專│
│    │                    │                │案聲明書（共一式三聯）之│
│    │                    │                │立書人欄位上，偽簽丁○○│
│    │                    │                │之署押，因複寫製作，故第│
│    │                    │                │二至第三聯相同欄位上亦有│
│    │                    │                │所偽簽丁○○之署名存在。│
├──┼──────────┼────────┼────────────┤
│ 二 │0000000三│同右            │同右                    │
├──┼──────────┼────────┼────────────┤
│ 三 │0000000八│同右            │同右                    │
├──┼──────────┼────────┼────────────┤
│ 四 │000000000│和信公司之行動電│於行動電話服務申請書（共│
│    │                    │話服務申請書    │一式四聯）之申請人簽章欄│
│    │                    │                │位上，偽簽丁○○之署押，│
│    │                    │                │因複寫製作，故第二至第四│
│    │                    │                │聯相同欄位上亦有所偽簽鄭│
│    │                    │                │瑞龍之署名存在。        │
└──┴──────────┴────────┴────────────┘
附錄本案論罪科刑法條：
刑法第三百三十五條第一項
意圖為自己或第三人不法之所有，而侵占自己持有他人之物者，處五年以下有期徒刑
、拘役或科或併科一千元以下罰金。
刑法第二百十六條
行使第二百十條至第二百十五條之文書者，依偽造、變造文書或登載不實事項或使登
載不實事項之規定處斷。
刑法第二百十條
偽造、變造私文書，足以生損害於公眾或他人者，處五年以下有期徒刑。
刑法第三百三十九條
意圖為自己或第三人不法之所有，以詐術使人將本人或第三人之物交付者，處五年以
下有期徒刑、拘役或科或併科一千元以下罰金。
以前項方法得財產上不法之利益或使第三人得之者，亦同。
前二項之未遂犯罰之。
刑法第三百二十條第一項
意圖為自己或第三人不法之所有，而竊取他人之動產者，為竊盜罪，處五年以下有期
徒刑、拘役或五百元以下罰金。
                                                                        Ｉ


司法院資訊處製作；財團法人民間司法改革基金會備份。
